【裁判字號】    99,上易,779
【裁判日期】    990430
【裁判案由】    毒品危害防制條例
【裁判全文】
臺灣高等法院刑事判決                 99年度上易字第779號
上  訴  人  臺灣臺北地方法院檢察署檢察官
被      告  甲○○
上列上訴人因違反毒品危害防制條例案件，不服臺灣臺北地方法
院99年度易字第324號，中華民國99年3月3日第一審判決（起訴
案號：臺灣臺北地方法院檢察署99年度毒偵字第124號），提起
上訴，本院判決如下：
    主  文
原判決撤銷，發回臺灣臺北地方法院。
    理  由
一、公訴意旨略以：被告甲○○於民國98年8月15日為警查獲施
    用毒品案件，因同意參加毒品戒癮計畫，經臺灣臺北地方法
    院檢察署以98年度毒偵字第2437號為緩起訴處分，仍不知悔
    改，復基於施用第二級毒品之犯意，於98年12月3日為警採
    尿前回溯96小時內某時，在不詳地點，施用第二級毒品MDMA
    ，嗣警局將甲○○採集之尿液檢體送鑑定後，始獲上情，因
    認被告涉犯毒品危害防制條例第10條第2項之施用第二級毒
    品罪嫌等語。
二、原判決意旨略以：被告甲○○於98年12月3日凌晨0時30分許
    經警查獲時所採集之尿液，經送鑑定結果呈MDMA陽性反應，
    其施用第二級毒品之犯行堪以認定。又被告前無何觀察、勒
    戒或強制戒治執行完畢釋放之情形，於98年8月15日凌晨0時
    許，在臺北市○○○路與民生西路口附近某酒店內，施用第
    二級毒品甲基安非他命，嗣經臺北地檢署檢察官以98年度毒
    偵字第2437號為附命完成戒癮治療之緩起訴處分，緩起訴期
    間為二年（自98年10月28日至99年10月27日止），其緩起訴
    之期間尚未屆滿，且未經撤銷，是本件被告前未曾經觀察、
    勒戒或強制戒治執行完畢，亦未經檢察官依毒品危害防制條
    例第24條為附命完成戒癮治療之緩起訴處分後，嗣經撤銷之
    情形，自與毒品危害防制條例第23條第2項、第24條第2項之
    規定不符，應依毒品危害防制條例第20條第1項之規定先送
    觀察、勒戒。檢察官未將被告先送觀察、勒戒，逕行提起公
    訴，起訴之程序違背規定，應為不受理判決之諭知等語。
三、經查：被告甲○○於民國98年8月15日為警查獲施用毒品案
    件，因同意參加毒品戒癮計畫，經臺灣臺北地方法院檢察署
    以98年度毒偵字第2437號為緩起訴處分。嗣於緩起訴期間內
    ，又於98 年12月3日為警採尿前回溯96小時內某時，在不詳
    地點，施用第二級毒品MDMA，經臺灣臺北地方法院檢察署以
    99年毒偵字第124號偵查起訴，原判決以起訴程式違背規定
    諭知不受理判決，固非無見。惟查，毒品危害防制條例第24
    條第2項所謂緩起訴處分經撤銷而檢察官應依法追訴者，係
    指被告第一次因施用毒品經緩起訴之案件而言，亦即，檢察
    官係應撤銷98年度毒偵字第2437號之緩起訴處分，始得對被
    告於98年8月15日施用毒品之案件提起公訴。而本案係被告
    於緩起訴期間內之98年12月3日為警採尿前回溯96小時內某
    時，施用第二級毒品，經檢察官以99年度毒偵字第124號提
    起公訴，顯係另一案件，並非屬初犯或5年後再犯施用毒品
    案件。次查，98年度毒偵字第2437號緩起訴處分，業於99年
    2月11日經臺北地檢署以99年度撤緩字第60號撤銷該緩起訴
    處分，有本院被告前案紀錄表及本院依職權調閱之撤銷緩起
    訴處分書在卷可參。是原審未及斟酌被告緩起訴經撤銷後，
    得否再經觀察勒戒程序，或得逕行起訴，並說明理由，即逕
    為不受理之判決，自非妥適。
四、綜上，原審逕以本件檢察官未撤銷緩起訴、且被告前未曾經
    觀察、勒戒執行完畢，與毒品危害防制條例第23條第2項、
    第24條第2項之規定不符，檢察官對被告提起公訴，違背法
    律程式，而依刑事訴訟法第303條第1款規定為不受理判決之
    諭知，尚嫌速斷。檢察官上訴意旨執此指摘原判決不當，為
    有理由，應由本院將原判決撤銷，並兼顧被告之審級利益，
    發回原法院更為適當之裁判，並不經言詞辯論為之。
據上論斷，應依刑事訴訟法第369條第1項但書、第372條，判決
如主文。
中    華    民    國    99    年    4     月    30    日
            刑事第二十二庭審判長法  官  郭雅美
                                法  官  李麗珠
                                法  官  洪于智
以上正本證明與原本無異。
不得上訴。
                                書記官  強梅芳
中    華    民    國    99    年    5     月    3     日

司法院資訊處製作；財團法人民間司法改革基金會備份。
